【裁判字號】    89,親,35
【裁判日期】    891218
【裁判案由】    確認母子關係存在
【裁判全文】
臺灣花蓮地方法院民事裁定  八十九年度親字第三五號
    原      告  甲○○
    被      告  乙○○
右當事人間否認子女事件，本院裁定如左：
    主      文
原告之訴駁回。
訴訟費用由原告負擔。
    理      由
一、原告具狀稱：被告係原告分娩所生，因被告係婚姻關係中與第三人受孕生子，故
    不敢承認，現原告已結束原婚姻關係，所以敢而出面承認，並請求判決確認原告
    與被告間之母子關係。
二、經查，被告乙○○戶籍謄本記載係七十六年八月十六日在花蓮縣吉安鄉南華村南
    華活動中心大門旁被發現之棄嬰（參見戶籍謄本），而登載出生年月日為七十六
    年八月十六日，然而原告狀稱該被告為其所親生，二人間有母子關係，該被告係
    六十七年七月二十七日出生（參見出生證明），且原、被告兩造間就此部份均無
    爭執，合先敘明。
三、民事訴訟以確認私權之爭執為主要目的，如私權無爭執即無訟爭，無訟爭即無透
    過訴訟程序加以保護之必要，本件雙方當事人就親子關係之存在並無爭執，與民
    事訴訟程序要求之程序保障規範並不一致，所以原告是不能就之提起訴訟的。
    然而原告之問題還是要解決，這應該是行政程序上該處理的問題，內政部六十一
    年月十二日台內戶字第391988號函釋（資料來源：內政法令解釋彙編，戶政類八
    十四年九月版，第1958至1959頁，相關法條：戶籍法第十四、十五條），其內容
    ：「該基督教伯大尼育幼院院童魏毫雨一名，如確無戶籍，應依照本部五十九年
    七月十三日台內戶字第三七四二九○號令補報戶籍登記，如將來其生母出面，發
    現有身分不符情事，仍可申請更正，不得因其生母行方不明，而使其無戶籍」。
    可見，就棄嬰部分，如果將來生母出面，發現有身分登記不符情事，是可以要求
    依戶籍法規定為更正登記，在母子二人經過血緣鑑定無誤下，向戶籍機關請求更
    正登記，是原告應循之正當程序，所以本件應屬行政程序得以救濟之事項。
四、按訴訟事件不屬普通法院之權限者，法院應以裁定駁回之，民事訴訟法第二百四
    十九條第一項第一款定有明文。又「按國家對於民事訴訟與行政訴訟既設有不同
    之裁判系統，民事法院與行政法院，係各具權限，不得逾越，其相互間應尊重彼
    此職權及其裁判效力，訴訟事件屬於行政法院之權限者，僅行政法院有裁判之權
    ，民事法院不得審查其裁判是否適法。」最高法院亦著有八十五年度訴字第八二
    五號判決可資參照。本件原告所主張之事實，乃屬行政機關之權限，非屬普通法
    院管轄。原告誤向本院起訴，其訴於法顯有不合，自應駁回。
五、據上論斷，依民事訴訟法第二百四十九條第一項第一款、第九十五條、第七十八
    條裁定如主文。
中      華      民      國    八十九    年    十二    月      十八      日
                                        臺灣花蓮地方法院民事庭
~B法      官  陳心弘
右正本証明與原本無異。
如對本裁定不服，應於送達後十日內，向本院提出抗告狀。（應抄附繕本）
~B法院書記官  周秀香
中      華      民      國    八十九    年     十二     月    十八      日


司法院資訊處製作；財團法人民間司法改革基金會備份。
